臺灣臺中地方法院刑事判決
111年度金訴字第952號
公  訴  人  臺灣臺中地方檢察署檢察官
被      告  蔡政裕



上列被告因違反洗錢防制法等案件，經檢察官提起公訴（111年
度偵字第9017號、111年度偵字第9291號、111年度偵字第9329號
、111年度偵字第9774號、111年度偵字第16814號）及移送併辦
（111年度偵字第9330號、111年度偵字第22032號），本院判決
如下：
    主    文
蔡政裕犯幫助洗錢罪，處有期徒刑陸月，併科罰金新臺幣伍萬元
，罰金如易服勞役，以新臺幣壹仟元折算壹日。緩刑伍年，緩刑
期間應依本院111年度中司附民移調字第230號、111年度中司刑
移調字第1569號調解筆錄履行，並應於緩刑期間內接受受理執行
之地方檢察署所舉辦之法治教育參場次。緩刑期間付保護管束。
未扣案之犯罪所得新臺幣貳萬元沒收，於全部或一部不能沒收或
不宜執行沒收時，追徵其價額。
    犯罪事實
一、蔡政裕可預見將金融機構帳戶交由他人使用，可能幫助詐欺
    他人轉帳或匯款至該帳戶，成為所謂「人頭帳戶」，及可能
    幫助他人詐欺取財後提領現金而切斷資金金流，隱匿詐欺犯
    罪所得之去向及所在而進行洗錢，竟基於即使發生亦不違反
    本意之幫助詐欺及幫助洗錢之犯意，於民國110年8月10日在
    臺中市○○區○○○路000號之華南銀行西豐原分行附近，將其向
    華南商業銀行申辦之帳號000000000000號（下稱本案華南銀
    行帳戶）之提款卡、存摺、密碼及網路銀行帳號、密碼，交
    付給劉義農（已歿，另經檢察官為不起訴處分），並與劉義
    農一同前往華南銀行西豐原分行設定約定轉帳，而容任他人
    使用上開帳戶做為詐欺取財、洗錢之犯行，劉義農並交付新
    臺幣（下同）2萬元之報酬予蔡政裕。嗣劉義農將蔡政裕所
    有之上開銀行帳戶存摺、提款卡及密碼交付予詐欺集團成員
    後，即與該詐欺集團其他成員共同意圖為自己不法之所有，
    基於詐欺取財及洗錢之犯意聯絡，分別於如附表所示之詐欺
    時間，以如附表所示之詐欺方式，詐欺附表所示之人，使之
    陷於錯誤，分別於如附表所示之轉帳、匯款時間，轉帳、匯
    款如附表所示之金額，至上開本案華南銀行帳戶，隨後遭詐
    欺集團成員提領或轉帳至其他帳戶。嗣呂鳳珠等人察覺受騙
    而報警處理，始查悉上情。
二、案經㈠余宛臻訴請臺北市政府警察局文山第二分局、李居昇
    訴請臺中市政府警察局第三分局、吳瑋琳訴請新北市政府警
    察局板橋分局、基隆市警察局第二分局、臺中市警察局豐原
    分局報告臺灣臺中地方檢察署檢察官偵查起訴。㈡許佳荷、
    陳柏榮分別訴由苗栗縣警察局竹南分局、高雄市政府警察局
    林園分局報告臺灣臺中地方檢察署檢察官偵查後移送併辦。
    理    由
一、證據能力：
㈠、本判決認定事實所引用之被告以外之人於審判外之言詞或書
    面證據等供述證據，公訴人及被告在本院審理時均未聲明異
    議，復經本院審酌認該等證據之作成無違法、不當或顯不可
    信之情況，依刑事訴訟法第159 條之5 第2 項規定，均有證
    據能力。
㈡、又本案認定事實引用之卷內其餘非供述證據，並無證據證明
    係公務員違背法定程序取得，依同法第158 條之4 規定反面
    解釋，亦均有證據能力。
二、上開犯罪事實，業據被告於本院審理時坦承不諱（見本院卷
    第308頁），核與證人即同案被告劉義農警詢、偵查中及法
    院訊問時之證述（見偵1492卷第35-38頁、併警卷第51-61頁
    、偵9017卷第49-61頁、第265-269頁）大致相符。並有被告
    蔡政裕之華南銀行帳號000000000000號帳戶之開戶資料、交
    易明細清單（見偵1492卷第57-63、93-100頁）、指認犯罪
    嫌疑人紀錄表：①被告蔡政裕指認（見偵9017卷第41-47頁）
    ②同案被告劉義農指認（見偵9017卷第63-69頁）、被告與同
    案被告劉義農所屬詐欺集團成員間之對話紀錄截圖及合作契
    約書（見偵9291卷第39頁）、臺灣苗栗地方檢察署110年度
    偵字第7424號、第7832號、111年度偵字第512號、第513號
    、第673號、第694號、第739號、第1006號、第1096號、第1
    616號、第1620號、第1907號起訴書（見偵9329卷第27-45頁
    ）在卷可稽。各別告訴人、被害人遭詐欺取財之事實，亦有
    附表證據欄所示供述及非供述證據可憑。被告前開具任意性
    之自白經核與事實相符而堪採信，本案事證已臻明確，應予
    依法論科。
三、論罪科刑：
㈠、行為人提供金融帳戶提款卡及密碼予不認識之人，非屬洗錢
    防制法第2條所稱之洗錢行為，不成立同法第14條第1項一般
    洗錢罪之正犯；如行為人主觀上認識該帳戶可能作為收受及
    提領特定犯罪所得使用，他人提領後即產生遮斷資金流動軌
    跡以逃避國家追訴、處罰之效果，仍基於幫助之犯意而提供
    ，應論以幫助犯同法第14條第1項之一般洗錢罪（最高法院1
    08 年度台上大字第3101號刑事大法庭裁定參照）。被告將
    自身金融帳戶之提款卡、存摺、密碼、網路銀行帳號、密碼
    交付予本案詐欺集團成員，供作詐騙告訴人財物之用，嗣本
    案詐欺集團成員實行詐欺取財罪後，為掩飾、隱匿其犯罪所
    得財物之去向及所在，而令告訴人將款項轉入前揭帳戶，並
    進而提領或轉至其他人頭帳戶，因而產生遮斷金流以逃避國
    家追訴、處罰之效果，是核被告蔡政裕所為，係犯刑法第30
    條第1項、同法第339條第1項之幫助詐欺取財罪及洗錢防制
    法第14條第1項之幫助洗錢罪。　　
㈡、被告係以一行為觸犯數罪名，並以1個提供帳戶之行為，造成
    8名告訴人、被害人財產法益侵害，為想像競合犯，應依刑
    法第55條，從一重論以幫助洗錢罪。移送併辦意旨（111年
    度偵字第9330號、111年度偵字第22032號），係關於被告提
    供相同帳戶導致不同告訴人匯入詐欺款項之犯罪事實，與業
    經提起公訴之部分，有想像競合之裁判上一罪關係，應由本
    院一併審理。
㈢、被告係幫助他人犯洗錢罪，為幫助犯，爰依刑法第30條第2項
    之規定，按正犯之刑減輕之；又犯洗錢防制法第14條之罪，
    在偵查或審判中自白者，減輕其刑，同法第16條第2項定有
    明文；被告於本院審理程序就其幫助洗錢犯行自白犯罪，爰
    依前揭規定減輕其刑。另被告有二種以上刑之減輕，爰依刑
    法第70條遞減之。
㈣、爰審酌被告將金融帳戶之存摺、提款卡、密碼、網路銀行資
    料等提供他人使用，不顧可能遭他人用以作為犯罪工具，破
    壞社會治安及有礙金融秩序，助長犯罪歪風，造成本案8名
    告訴人、被害人受有損失，合計匯入被告提供之人頭帳戶金
    額達1,214,390元，並非少數，所為應予非難。又審酌被告
    坦承犯行，已與部分告訴人、被害人成立調解之犯後態度。
    以及審酌被告於本案行為前並無有罪科刑前科紀錄之素行。
    暨審酌被告於本院審理時所供述之教育程度、職業、家庭經
    濟狀況，量處如主文所示之刑，並諭知罰金易服勞役之折算
    標準，以示懲儆。
㈤、又審酌被告未曾因故意犯罪受有期徒刑以上刑之宣告，有臺
    灣高等法院被告前案紀錄表在卷可稽。且犯後已經與本案審
    理範圍內之部分告訴人、被害人均達成調解，調解時告訴人
    、被害人亦均同意給予被告緩刑之機會（本院111年度中司
    附民移調字第230號、111年度中司刑移調字第1569號，見本
    院卷第221-225頁），本院認被告本案之刑以暫不執行為適
    當，爰依刑法第74條第1項第1款併予宣告緩刑5年。又被告
    與告訴人間之調解條件，為分期給付賠償金，為敦促被告依
    約履行賠償告訴人之承諾，爰將依調解條件履行部分列為緩
    刑之條件。再者，被告違反本案之情節，足見被告欠缺守法
    信念，為重建其正確法治觀念，並牢記本案教訓，併依刑法
    第74條第2 項第8 款規定，命被告緩刑期間應接受受理執行
    之地方檢察署所舉辦之法治教育3 場次，並依刑法第93條第
    1 項第2 款規定，諭知被告於緩刑期間內付保護管束，以啟
    自新，並觀後效。倘被告未能依約履行主文所示緩刑之負擔
    ，且情節重大，足認原宣告之緩刑難收其預期效果，而有執
    行刑罰之必要者，依刑事訴訟法第476 條及刑法第75條之1
    第1項第4款之規定，檢察官得向法院聲請撤銷上開緩刑之宣
    告，附此敘明。
四、沒收部分：
㈠、犯罪所得，屬於犯罪行為人者，沒收之，於全部或一部不能
    沒收或不宜執行沒收時，追徵其價額。刑法第38條之1第1 
    項、第3 項定有明文。
㈡、經查，被告自承交付本案華南銀行帳戶後，有取得2萬元之報
    酬（見偵1492卷第136頁、本院卷第171頁），此為被告本案
    之犯罪所得，應予沒收，於全部或一部不能沒收或不宜執行
    沒收時，追徵其價額。
據上論斷，應依刑事訴訟法第299條第1項前段，判決如主文。
本案經檢察官張依琪提起公訴，檢察官潘曉琪移送併辦，檢察官
劉世豪到庭執行職務。
中　　華　　民　　國　　111 　年　　12　　月　　8 　　日
                  刑事第一庭   審判長法  官  陳淑芳
　　　　　　　　　
                                     法  官  黃龍忠
　　　　　　　　　　　　　　　　　　 
                                     法  官  徐煥淵
以上正本證明與原本無異。
如不服本判決應於收受送達後20日內向本院提出上訴書狀，並應
敘述具體理由；其未敘述上訴之理由者，應於上訴期間屆滿後20
日內向本院補提理由書（均須按他造當事人之人數附繕本）「切
勿逕送上級法院」。
告訴人或被害人如不服判決，應備理由具狀向檢察官請求上訴，
上訴期間之計算，以檢察官收受判決正本之日起算。
                             　　　　書記官  陳麗靜 
中　　華　　民　　國　　111 　年　　12　　月　　8 　　日
附錄本案論罪科刑法條
刑法第30條：
幫助他人實行犯罪行為者，為幫助犯。雖他人不知幫助之情者，
亦同。
幫助犯之處罰，得按正犯之刑減輕之。
刑法第339條：
意圖為自己或第三人不法之所有，以詐術使人將本人或第三人之
物交付者，處五年以下有期徒刑、拘役或科或併科五十萬元以下
罰金。
以前項方法得財產上不法之利益或使第三人得之者，亦同。
前二項之未遂犯罰之。
洗錢防制法第14條：
有第二條各款所列洗錢行為者，處七年以下有期徒刑，併科新臺
幣五百萬元以下罰金。
前項之未遂犯罰之。
前二項情形，不得科以超過其特定犯罪所定最重本刑之刑。
附表：
編號 告訴人/ 被害人 詐騙手法 匯款時間 (民國) 匯款金額 （新臺幣） 證     據 1 呂鳳珠 詐欺集團成員於110年8月11日以通訊軟體LINE暱稱「艾利克」對被害人呂鳳珠佯稱可提供虛擬貨幣交易云云，致呂鳳珠陷於錯誤而依指示匯款。 110年8月11日21時38分許  5萬元 證人即被害人呂鳳珠警詢之證述（見偵9017卷第71-77頁），被害人呂鳳珠之：①台新國際商業銀行國內匯款申請書（見偵9017卷第79頁）②被害人呂鳳珠與詐欺集團成員、幣商「艾利克」之通訊軟體對話紀錄截圖（見偵9017卷第81-89、101-111、163-185頁）③報案資料（見偵9017卷第115-129頁）    110年8月12日15時09分許  59萬元  2 鄭雅蓮 詐欺集團成員透過網路交友軟體「CHEERS」再加入通訊軟體LINE暱稱「唐先生」（臉書暱稱為唐馳），對鄭雅蓮佯稱得以投資網站（BP+）投資新臺幣轉換成美金，投資10萬元後每月都會有3萬元之利息云云，致鄭雅蓮陷於錯誤而依指示匯款。 110年8月12日20時01分許 3萬5000元 證人即被害人鄭雅蓮警詢之證述（見偵9291卷第25-26頁），被害人鄭雅蓮之：①報案資料（見偵9291卷第47-53、69-70頁）②手機轉帳至本案華南銀行帳戶之交易紀錄翻拍照片（見偵9291卷第55-56頁）③被害人鄭雅蓮與詐欺集團成員暱稱「唐先生」、「唐馳」之通訊軟體對話紀錄截圖（見偵9291卷第57-68頁） 3 隆采瑄 詐欺集團成員於110年8月9日以通訊軟體LINE暱稱「樺」，對隆采瑄佯稱可投資虛擬貨幣獲利云云，致隆采瑄陷於錯誤而依指示匯款。 110年8月12日21時42分許  2萬元  證人即被害人隆采瑄警詢之證述（見偵9291卷第27-29、75-76頁），被害人隆采瑄之：①報案資料（見偵9291卷第71-72、77-102頁）②被害人隆采瑄之存摺影本（見偵9291卷第107頁）③被害人隆采瑄與詐欺集團成員暱稱「L幣商」之通訊軟體對話紀錄截圖暨轉帳交易紀　錄截圖（見偵9291卷第151-158頁）    110年8月12日21時43分許 1萬300元  4 余宛臻 詐欺集團成員於110年7月24日以通訊軟體LINE暱稱「Weijie」對余宛臻佯稱得以購買虛擬貨幣儲值投資活動，獲取利潤云云，致余宛臻陷於錯誤而依指示匯款。 110年8月11日21時19分許  10萬元  證人即告訴人余宛臻警詢之證述（見偵1492卷第39-56頁），告訴人余宛臻之：①告訴人余宛臻與GDAC客服之通訊軟體對話紀錄截圖（見偵1492卷第73-82頁）②告訴人余宛臻與詐欺集團成員暱稱「Weijie」（告訴人變更名稱為「葉偉杰」）之通訊軟體對話紀錄截圖暨手機轉帳交易紀錄截圖（見偵1492卷第83-106頁）③報案資料（見偵1492卷第115-131頁）    110年8月11日21時21分許 5萬元  5 李居昇 詐欺集團成員於110年3月30日以通訊軟體LINE暱稱「思萱」，再加入暱稱「黃駿憶」，渠等對李居昇佯稱得以購買虛擬貨幣儲值投資活動，獲取利潤云云，致李居昇陷於錯誤而依指示匯款。 110年8月11日12時05分許 20萬元 證人即告訴人李居昇警詢之證述（見偵9774卷第61-63頁），告訴人李居昇之：①合作金庫商業銀行匯款申請書代收入傳票（見偵9774卷第67-71頁）②告訴人李居昇與詐欺集團成員之通訊軟體對話紀錄截圖（見偵9774卷第73-77頁）③報案資料（見偵9774卷第79-99頁） 6 吳瑋琳 詐欺集團成員於110年6月27日透過網路社群軟體結識網友再加入通訊軟體LINE暱稱「永平」聯繫，對吳瑋琳佯稱得以短期投資國際貿易商會可獲利云云，致吳瑋琳陷於錯誤而依指示匯款。 110年8月12日16時18分 5萬元 證人即告訴人吳瑋琳警詢之證述（見偵16814卷第9-21頁），告訴人吳瑋琳之：①報案資料（見偵16814卷第61-79、130-131頁）②告訴人吳瑋琳所有之華南銀行金華分行存摺封面、內頁（見偵16814卷第90-93頁）③手機網路轉帳交易紀錄（見偵16814卷第97-120頁）④告訴人吳瑋琳與詐欺集團成員、「L幣商」之通訊軟體對話紀錄截圖（見偵16814卷第121-129頁） 編號1至6所示之被害人為原起訴之本院111年度金訴字第952號案件起訴範圍      7 許佳荷 詐欺集團成員於110年5月中旬，自稱「趙軍愷」，透過交友軟體「派愛族」及通訊軟體LINE對許佳荷佯稱得以購買虛擬貨幣儲值投資活動，獲取利潤云云，致許佳荷陷於錯誤而依指示匯款。 110年8月12日22時03分許 9,090元 證人即告訴人許佳荷警詢之證述（見併警卷第63-65頁），告訴人許佳荷之：①報案資料（見併警卷第73-147頁）②「bp+」網頁擷取照片（見併警卷第149頁）③告訴人許佳荷與「bp+」、「USDT幣商」間之LINE對話紀錄截圖（見併警卷第150-153頁） 8 陳柏榮 詐欺集團成員於110年7月間，自稱「李瀚文」，透過交友軟體「HORNET」及通訊軟體LINE對陳柏榮佯稱得以購買虛擬貨幣儲值投資活動，獲取利潤云云，致陳柏榮陷於錯誤而依指示匯款。 110年8月12日00時18分許 5萬元 證人即告訴人陳柏榮警詢之證述（見併偵22032卷第27-32、35-39頁），告訴人陳柏榮之：①轉帳明細（見併偵22032卷第43-55頁）　　②報案資料（見併偵22032卷第73-105頁）    110年8月12日00時19分許 5萬元  編號7至8所示之被害人為臺中地檢111年度偵字第9330號、22032號移送併辦意旨書起訴範圍